【裁判字號】    92,台上,4788
【裁判日期】    920829
【裁判案由】    誣告
【裁判全文】
最高法院刑事判決                              九十二年度台上字第四七八八號
    上  訴  人  台灣高等法院台中分院檢察署檢察官
    被      告  甲○○
右上訴人因被告誣告案件，不服台灣高等法院台中分院中華民國九十年二月二十七日
第二審更審判決（八十九年度上更(一)字第四三八號，起訴案號：台灣台中地方法院檢
察署八十六年度偵字第一○二七五號），提起上訴，本院判決如左：
    主  文
原判決撤銷，發回台灣高等法院台中分院。
    理  由
本件原判決以公訴意旨略以：被告甲○○與楊瑞成、張麗霞夫妻，因商業上競爭關係
，涉有訴訟，相互仇怨；民國八十六年三月十九日夜間十時四十分許，被告在台中縣
豐原市○○○路○段一三七號十一樓之一，與其公司之女職員黃麗儒 (原名黃麗蘭）
通姦，為黃麗儒之夫鄧桐銘當場查獲，並攝有全程通姦之錄影帶一捲，事為楊瑞成、
張麗霞夫妻知悉，乃借得該錄影帶在其公司內播放給張鴻遠等人觀賞（此部分業經檢
察官另行偵辦）。被告知悉後頗為憤怒，詎意圖使楊瑞成、張麗霞夫妻受刑事處分，
明知為不實之事項，竟於八十六年三月二十四日，具狀捏稱：「張麗霞、楊瑞成夫妻
得知此一情形後，……並進一步威脅如不儘速交付一千萬元 (新台幣，下同）……將
把錄影帶賣給有線電視公開播放」等語，於同日向台灣台中地方法院檢察署遞狀誣告
楊瑞成、張麗霞涉有刑法第三百四十六條恐嚇取財罪嫌，因認被告涉犯誣告罪嫌云云
。但經審理結果，認為不能證明被告犯罪，因而維持第一審諭知被告無罪之判決，駁
回檢察官在第二審之上訴，固非無見。
惟查：(一)、審理事實之法院對於被告有利及不利之證據，應一律注意，詳為調查，綜
合全案證據資料，本於經驗法則以定其取捨，並將取捨證據及得心證之理由於判決內
詳為說明。故證據雖已調查，而尚有其他部分並未調查，仍難遽為被告有利或不利之
認定。刑法上之誣告罪，本不限於所告事實全屬虛偽時，始能成立，倘所告事實之一
部係出於故意虛構，仍不得謂非誣告。查被告於八十六年三月二十四日具狀向台灣台
中地方法院檢察署告訴楊瑞成、張麗霞夫婦及鄧桐銘、許永春等共同涉犯恐嚇取財罪
嫌時，係具體指明遭渠等威脅「如不儘速交付一千萬元及撤回民事訴訟，將把錄影帶
賣給有線電視公開播放」，而被告於偵查中已自承告訴人等並未恐嚇其交出一千萬元
 (見原判決第四頁第八至九行），原判決復論述黃麗儒在第一審證述「告訴人確曾以
電話向被告恐嚇一千萬元一節，核與實情不合，此部分不予採取」（見原判決第四頁
第十五至十六行），即認被告及黃麗儒均不能證明告訴人夫婦有直接對其威脅交付一
千萬元；雖原判決又以上開告訴狀「其中有關恐嚇交付一千萬元部分係記載『被告等
』，而被告係指楊瑞成四人」，而謂「因被告係告訴楊瑞成等四人共犯恐嚇罪，而共
犯間本有行為分擔，即難因之認被告有誣告犯行」（見原判決第五頁第六至十行），
而謂被告所指其遭恐嚇一千萬元，係該告訴狀所載「被告等」中楊瑞成、張麗霞以外
之人所為。然究係有無人或何一「共犯」向被告恐嚇交付一千萬元，與認定被告有無
故意虛構此一部分犯罪事實，至有關係，原判決未詳加調查審認，並於理由中說明論
述，即謂被告係懷疑而為告訴云云，非唯速斷，並有判決理由不備之可議。(二)、被告
於八十六年六月二十四日偵查中經訊以：「誰恐嚇你說要一千萬元，否則公開錄影帶
？」時，供稱：「一片混亂，我也不知道」；而黃麗儒於八十六年三月二十四日在警
詢時雖稱：「卻遭許永春恐嚇甲○○跪下瞌頭並說要甲○○先生拿出新台幣壹仟萬元
出來解決」 (見偵字第七○七九號卷第十一頁），復在原審供稱：「在抓姦之時，有
很多人闖進來，許永春有說要被告賠一千萬元」云云 (見更(一)卷第一○七頁），惟依
卷附許永春被訴涉犯恐嚇案之第一審法院判決書 (八十七年度易字第三五八九號）所
載，第一審法院於八十八年三月十八日勘驗許永春偕同鄧桐銘查獲被告與黃麗儒通姦
過程之現場錄影帶，其間自始至終均未見許永春有以一千萬元加以恐嚇被告之情事 (
見更(一)卷第四六頁反面），與黃麗儒之供證已有未符；又被告於經查獲其與黃麗蘭通
姦之翌日即八十六年三月二十日在台中縣警察局豐原分局頂街派出所之警詢中，僅指
稱其為鄧桐銘打傷而對之提起傷害告訴，並未言及有人要其付款以解決此事 (見偵字
第七○七九號卷第十九至二十頁），茍其被查獲與黃麗儒通姦當時，確實有人當場向
其恐嚇一千萬元，則其既已被迫跪地求饒，勢亦必就此要求有所回應，自屬記憶深刻
，何能謂其就此親自經歷之事實竟一無所悉，非唯於翌日之警詢中未曾敘及，且於八
十六年九月十五日偵查中經訊以「許永春如何恐嚇？」時，亦僅供稱：「鄧桐銘打我
時，許永春說『你在動即要踢你』」等語 (見更(一)卷第八○頁反面），嗣於原審再諉
稱：「一千萬元是我被捉姦被打時，對方說的，是黃麗儒聽到的」云云 (見原判決第
五頁第五行），均顯與常理有違。上開事證何以不能採為不利被告之論據，原判決並
未說明，則其遽採黃麗儒所供非與事實相符之證述，資為判斷被告並無誣告告訴人等
人恐嚇一千萬元之基礎，即有判決理由不備之可議。檢察官上訴意旨指摘原判決不當
，非無理由，應認仍有發回更審之原因。
據上論結，應依刑事訴訟法第三百九十七條、第四百零一條，判決如主文。
中      華      民      國    九十二    年      八      月    二十九    日
                              最高法院刑事第九庭
                                  審判長法官  陳  炳  煌
                                        法官  陳  正  庸
                                        法官  韓  金  秀
                                        法官  吳  信  銘
                                        法官  徐  文  亮
      右正本證明與原本無異
                                              書  記  官
中      華      民      國    九十二    年      九      月      三      日


司法院資訊處製作；財團法人民間司法改革基金會備份。
